臺灣雲林地方法院刑事判決
110年度訴字第217號
公  訴  人  臺灣雲林地方檢察署檢察官
被      告  蔡承宏



選任辯護人  廖偉成律師
被      告  蘇泓霖


            曹英家


            張秉元（原名張仁豪）



上二人共同              
選任辯護人  廖元應律師
被      告  劉漢勝


選任辯護人  張禎云律師
上列被告因妨害秩序等案件，經檢察官提起公訴（110年度偵字
第2069號），因被告於準備程序中就被訴事實均為有罪之陳述，
經告知簡式審判程序之旨，並聽取當事人及辯護人等之意見後，
經合議庭裁定由受命法官獨任進行簡式審判程序，並判決如下：
    主      文
己○○犯意圖供行使之用而攜帶兇器，在公眾得出入之場所聚集三
人以上首謀實施強暴罪，處有期徒刑捌月。緩刑貳年，緩刑期間
付保護管束，並應依附件即和解筆錄所示之內容履行賠償義務，
及應於本判決確定之日起陸個月內向檢察官指定之政府機關、政
府機構、行政法人、社區或其他符合公益目的之機構或團體，提
供柒拾小時之義務勞務，及應接受法治教育課程壹場次。
庚○○犯意圖供行使之用而攜帶兇器，在公眾得出入之場所聚集三
人以上下手實施強暴罪，處有期徒刑柒月。緩刑貳年，緩刑期間
付保護管束，並應依附件即和解筆錄所示之內容履行賠償義務，
及應於本判決確定之日起陸個月內向檢察官指定之政府機關、政
府機構、行政法人、社區或其他符合公益目的之機構或團體，提
供陸拾小時之義務勞務，及應接受法治教育課程壹場次。
乙○○犯意圖供行使之用而攜帶兇器，在公眾得出入之場所聚集三
人以上下手實施強暴罪，處有期徒刑柒月。緩刑貳年，緩刑期間
付保護管束，並應依附件即和解筆錄所示之內容履行賠償義務，
及應於本判決確定之日起陸個月內向檢察官指定之政府機關、政
府機構、行政法人、社區或其他符合公益目的之機構或團體，提
供陸拾小時之義務勞務，及應接受法治教育課程壹場次。  
張秉元犯意圖供行使之用而攜帶兇器，在公眾得出入之場所聚集
三人以上下手實施強暴罪，處有期徒刑陸月，如易科罰金，以新
臺幣壹仟元折算壹日。緩刑貳年，緩刑期間付保護管束，並應依
附件即和解筆錄所示之內容履行賠償義務，及應於本判決確定之
日起陸個月內向檢察官指定之政府機關、政府機構、行政法人、
社區或其他符合公益目的之機構或團體，提供伍拾小時之義務勞
務，及應接受法治教育課程壹場次。  
戊○○犯意圖供行使之用而攜帶兇器，在公眾得出入之場所聚集三
人以上下手實施強暴罪，處有期徒刑陸月，如易科罰金，以新臺
幣壹仟元折算壹日。緩刑貳年，緩刑期間付保護管束，並應依附
件即和解筆錄所示之內容履行賠償義務，及應於本判決確定之日
起陸個月內接受法治教育課程壹場次。  
扣案之球棒貳支，均沒收之。    
    事實及理由
一、犯罪事實：
　　己○○與王永富前有糾紛，竟謀議為下列犯行：
　㈠於民國109年3月7日20時50分前某時，己○○明知雲林縣虎尾鎮
    北平路前之道路為公眾得出入場所，倘於該處聚集三人以上
    而發生衝突，顯足以造成公眾或他人恐懼不安，詎己○○仍基
    於意圖供行使之用而攜帶兇器在公眾得出入之場所聚集三人
    以上首謀之犯意及毀損之犯意聯絡，並聯繫庚○○、張秉元（
    原名張仁豪）及年籍不詳之成年人數人，張秉元再聯繫黃勝
    仁、李信衛（黃勝仁、李信衛另為不起訴處分）、乙○○及年
    籍不詳之成年人數人後，庚○○等人即共同基於意圖供行使之
    用而攜帶兇器在公眾得出入之場所聚集三人以上下手實施強
    暴及毀損之犯意聯絡，共約十數人先聚集於雲林縣虎尾鎮之
    秘境KTV旁之停車場，再以附表一之方式搭乘附表一所示車
    輛，於同日20時50分許，前往王永富及其妻丙○○位於雲林縣
    ○○鎮○○路000號住處前之公眾得出入場所之道路上。嗣其等
    抵達現場下車後，己○○、曹家英、庚○○、張秉元及年籍不詳
    之成年人數人即分持客觀上可作為兇器使用之球棒等物攻擊
    王永富所有，由丙○○所使用之車牌號碼000-0000號自用小客
    車，致車牌號碼000-0000號自用小客車擋風玻璃破裂、板金
    毀損，並妨害現場之安寧秩序。
　㈡嗣己○○猶不罷休，旋於同日21時41分前某時，明知雲林縣○○
    鎮○○0號前之道路為公眾得出入場所，倘於該處聚集三人以
    上而發生衝突，顯足以造成公眾或他人恐懼不安，詎己○○仍
    承上開基於意圖供行使之用而攜帶兇器在公眾得出入之場所
    聚集三人以上首謀實施強暴之接續犯意及另起共同基於毀損
    之犯意聯絡，而聯繫庚○○、乙○○、戊○○、陳廷（陳廷另為不
    起訴處分）及年籍不詳之成年人數人後，庚○○等人即承上開
    共同基於意圖供行使之用而攜帶兇器在公眾得出入之場所聚
    集三人以上下手實施強暴之接續犯意聯絡及另起毀損之犯意
    聯絡，共約十數人再度聚集於秘境KTV旁之停車場，以附表
    二之方式搭乘附表二所示車輛，於同日21時41分許，前往雲
    林縣○○鎮○○0號前（即王永富之父甲○○之住處）之公眾得出
    入場所之道路上。嗣其等抵達現場下車後，己○○、庚○○、曹
    家英、戊○○及年籍不詳之成年人數人竟共同下車以客觀上可
    作為兇器使用之球棒等物敲打、及人力推擠之方式，毀損甲○○所有上址鐵門並潑灑紅色油漆，致上開鐵門彎曲毀損，並
    妨害現場之安寧秩序。
二、證據名稱：
　㈠被告己○○、庚○○、乙○○、張秉元、戊○○於本院審理時之自白
    。
　㈡證人黃勝仁、李信衛、陳廷、丙○○、甲○○、莊庭修、林有展
    、張莉萍、林淑芬之證述。
　㈢北平路152號監視錄影畫面、截圖、平面圖等各1份及現場照
    片6張。
　㈣埒內7號前監視錄影畫面、截圖、平面圖、現場照片、聖貿金
    屬企業社估價單等各1份。
　㈤中時新聞網3月9日報導、TVBS3月9日報導各1則。
　㈥雲林縣警察局虎尾分局搜索扣押筆錄、扣押物品目錄表8份。
　㈦扣案物品照片7張及路口監視錄影畫面11張。
　㈧現場監視器錄影光碟2片。
　㈨扣案球棒2支。
三、論罪科刑之理由：
  ㈠被告之罪名：
　　⒈被告己○○所為，係犯刑法第150條第2項第1款、第1項後段
      之意圖供行使之用而攜帶兇器，在公眾得出入之場所聚集
      三人以上首謀實施強暴罪1罪及同法第354條之毀損罪2罪
      ，共3罪。
　　⒉被告庚○○、乙○○所為，均係犯刑法第150條第2項第1款、第
      1項後段之意圖供行使之用而攜帶兇器，在公眾得出入之
      場所聚集三人以上下手實施強暴罪1罪及同法第354條之毀
      損罪2罪，共3罪。　
　　⒊被告張秉元、戊○○所為，均係犯刑法第150條第2項第1款、
      第1項後段之意圖供行使之用而攜帶兇器，在公眾得出入
      之場所聚集三人以上下手實施強暴罪1罪及同法第354條之
      毀損罪1罪，共2罪。
  ㈡共同正犯：
　　⒈共犯在學理上，有「任意共犯」與「必要共犯」之分，前
      者指一般原得由一人單獨完成犯罪而由二人以上共同實施
      之情形，當然有刑法總則共犯規定之適用；後者係指須有
      二人以上之參與實施始能成立之犯罪而言。且「必要共犯
      」依犯罪之性質，尚可分為「聚合犯」與「對向犯」，其
      二人以上朝同一目標共同參與犯罪之實施者，謂之「聚合
      犯」，如刑法分則之公然聚眾施強暴、脅迫罪、參與犯罪
      結社罪、輪姦罪等是，因其本質上即屬共同正犯，故除法
      律依其首謀、下手實施或在場助勢等參與犯罪程度之不同
      ，而異其刑罰之規定時，各參與不同程度犯罪行為者之間
      ，不能適用刑法總則共犯之規定外，其餘均應引用刑法第
      28條共同正犯之規定（最高法院81年台非字第233號判例
      意旨參照）。準此，被告己○○上開首謀之犯行，與下手實
      施強暴犯行之庚○○、乙○○、張秉元、戊○○及年籍不詳之成
      年人數人間，因其等間之參與犯罪程度顯然有別，揆諸前
      揭說明，被告己○○與被告庚○○、乙○○、張秉元、戊○○及年
      籍不詳之成年人數人間，就所犯刑法第150條第2項第1款
      、第1項後段之罪，無從成立共同正犯。又被告己○○與庚○○、乙○○、張秉元及年籍不詳之成年人數人間就上開犯罪
      事實一、㈠之毀損犯行；及被告己○○與庚○○、乙○○、戊○○
      及年籍不詳之成年人數人間，就上開犯罪事實一、㈡之毀
      損犯行，均具有犯意聯絡及行為分擔，均應論以共同正犯
      。
　　⒉刑法第150條之罪，係為保護社會整體秩序、安全，屬於國
      家法益，並非個人法益，縱行為人施以強暴脅迫之客體有
      數人，惟侵害國家法益仍屬單一，僅成立單純一罪。又本
      件犯罪構成要件須聚集三人以上，性質上屬於聚合犯，並
      應以在場共同實施或在場參與分擔實施犯罪之人為限，而
      依刑法條文有「結夥三人以上」者，其主文之記載並無加
      列「共同」之必要（最高法院79年度台上字第4231號判決
      意旨參照），是本條文以「聚集三人以上」為構成要件，
      應為相同解釋，附此敘明。
　　㈢罪數：
　　　1.刑法上之接續犯，係指行為人所為之數行為，係於同時
        同地或密切接近之時地實行，而侵害同一之法益，各行
        為之獨立性極為薄弱，依一般社會健全觀念，在時間差
        距上難以強行分開，在刑法評價上，以視為數個舉動之
        接續行為，合為包括之一行為予以評價，較為合理（最
        高法院99年度台上字第7181號判決參照），被告己○○、
        乙○○、庚○○在上開時地接續為妨害秩序之行為，均係基
        於同一報復王永富之目的，於密切接近之時、地實施，
        侵害同一社會法益，各行為之獨立性極為薄弱，依一般
        社會健全觀念，在時間差距上，難以強行分開，在刑法
        評價上，應視為數個舉動之接續施行，包括以一行為予
        以評價，較為合理，而論以接續犯之一罪。
　　　2.又被告己○○、庚○○、乙○○等3人均係以一行為各觸犯上
        開3罪名，而被告張秉元、戊○○則均係以一行為各觸犯
        上開2罪名，均為想像競合犯，應依刑法第55條規定，
        從一重依意圖供行使之用而攜帶兇器，在公眾得出入之
        場所聚集三人以上首謀或下手實施強暴罪處斷。
  ㈣又犯刑法第150條第1項之在公共場所聚集三人以上實施強暴
    脅迫罪，而有下列情形之一者，得加重其刑至二分之一：一
    、意圖供行使之用而攜帶兇器或其他危險物品犯之。二、因
    而致生公眾或交通往來之危險，刑法第150條第2項定有明文
    。上開得加重條件，屬於相對加重條件，並非絕對應加重條
    件，是以，法院應依個案具體情狀，考量當時客觀環境、犯
    罪情節及危險影響程度、被告涉案程度等事項，綜合權衡考
    量是否有加重其刑之必要性。從而，本院審酌被告己○○等5
    人雖分持球棒毀損自用小客車、鐵門等，而實際將兇器用於
    本案犯行，然考量被告己○○等人已與告訴人丙○○、甲○○達成
    和解，並已依和解條件履行賠償。是以，本院認本件被告己○○等人無再依前揭規定予以加重其刑之必要。
  ㈤本院以行為人之責任為基礎，審酌被告己○○因與王永富間有
    糾紛，竟心生不滿，乃聚集被告庚○○、乙○○、張秉元、戊○○
    等人到場，而為本件犯行，已造成公眾或他人之危害、恐懼
    不安，妨害社會安寧秩序，並造成丙○○、甲○○之財產權損害
    ，自應分別受有相當程度之刑事非難，惟念其等於本院審理
    時終知悔悟而均坦承犯行，且已與告訴人達成和解並已依和
    解內容履行賠償，兼衡其等犯罪之動機、目的、手法，及被
    告己○○自陳從事水電工作、月薪2萬5千元至3萬元間，高中
    畢業之教育程度，與母親、妹妹同住之家庭生活狀況；被告
    庚○○自陳從事土木，月薪2萬7千元，國中畢業之教育程度，
    與父親同住之家庭生活狀況；被告乙○○自陳務農，月薪約2
    萬多元，國小畢業之教育程度，與阿嬤、母親及哥哥等同住
    之家庭生活狀況；被告張秉元務農，月收入約2萬元，國中
    畢業之教育程度，與阿公、阿嬤、父親等同住之家庭生活狀
    況；被告戊○○作工，月收入2萬5千元至3萬元間，高中畢業
    之教育程度，與父親同住之家庭生活狀況，以及檢察官、被
    告己○○等人及辯護人等對於刑度所表示之意見等一切情狀，
    分別量處如主文如示之刑，並就被告張秉元、戊○○均諭知易
    科罰金之折算標準。
  ㈥末考量被告己○○、庚○○、乙○○、張秉元、戊○○前均未曾因故
    意犯罪受有期徒刑以上刑之宣告，有其等之臺灣高等法院被
    告前案紀錄表附卷可佐，其等因一時失慮，致犯如犯罪事實
    欄所示犯行，然其等均於本院審理時坦認犯行，堪認被告己○○等5人犯後均尚有悔意，且諒其等經此偵查、審判程序，
    理當知所警惕，信無再犯之虞。又本案被告己○○等5人均已
    與告訴人丙○○、甲○○達成和解，且已取得告訴人丙○○、甲○○
    之諒解。據上所述，本院認為對被告己○○等5人所宣告之刑
    均以暫不執行為適當，爰均依刑法第74條第1項第1款之規定
    ，均併予宣告如主文所示之緩刑期間，以啟自新。又本院為
    督促被告己○○等5人確實履行和解條件，認有依照刑法第74
    條第2項第3款規定，命被告己○○等5人履行如附件所示之和
    解筆錄之和解條件之必要，而併為此附負擔之宣告。又考量
    被告己○○、庚○○、乙○○、張秉元等4人犯罪之動機及情節，
    且為使被告己○○等4人能從本案中深切記取教訓，避免再度
    犯罪，及建立正確法治觀念，回歸正常生活，並依刑法第74
    條第2項第5款規定，命被告己○○、庚○○、乙○○、張秉元等4
    人於緩刑期間內均應向檢察官指定之政府機關、政府機構、
    行政法人、社區或其他符合公益目的之機構或團體，各提供
    如主文所示之義務勞務，至於被告戊○○因考量其身障之因素
    ，未為此部分附義務勞務負擔之宣告。復依同條項第8款規
    定，命被告己○○等5人均接受法治教育1場次，另依刑法第93
    條第1項第2款規定同時諭知被告己○○等5人於緩刑期間均付
    保護管束。再者，依刑法第75條之1第1項第4款規定，違反
    上開負擔情節重大，足認原宣告之緩刑難收其預期效果，而
    有執行刑罰之必要者，得撤銷緩刑之宣告，併此敘明。
四、沒收部分：
　  扣案之被告己○○、乙○○所有供本案犯罪所使用之球棒各1支
    ，爰均依刑法第38條第2項前段規定，諭知宣告沒收。其他
    扣案物品，因無證據證明與本案犯行有關，不予宣告沒收。
    至於其他被告所使用之兇器，因未扣案，卷內亦無證據認定
    係屬其所有之物，自無從宣告沒收，併此敘明。
五、按告訴乃論之罪，告訴人於第一審辯論終結前，得撤回其告
    訴，刑事訴訟法第238條第1項前段，固定有明文。查本件關
    於毀損告訴人丙○○、甲○○物品部分，固屬告訴乃論之罪，惟
    本案業經本院於110年9月15日諭知第一審辯論終結，而告訴
    人丙○○、甲○○遲至110年10月21日始具狀撤回告訴，依前揭
    規定，已無從撤回告訴。況縱經撤回，此部分與上開認定有
    罪部分間，亦具有一行為觸犯數罪名之想像競合關係，充其
    量僅能為不另為不受理之諭知，而本院既已斟酌檢察官、被
    告及辯護人之意見，而為刑之量定及宣告緩刑，自無徒增訴
    訟程序浪費而再開辯論之必要，附此敘明。　
六、應適用之法律（僅引程序法）：
　　刑事訴訟法第273條之1第1項、第299條第1項前段、第310 
    條之2、第454條。
本案經檢察官丁○○提起公訴，檢察官魏偕峯到庭執行職務。
中　　華　　民　　國　　110 　年　　10　　月　　27　　日
                  刑事第四庭    法  官  許佩如
以上正本證明與原本無異。
如不服本判決應於收受判決後20日內向本院提出上訴書狀，並應
敘述具體理由；其未敘述上訴理由者，應於上訴期間屆滿後20 
日內向本院補提理由書（均須按他造當事人之人數附繕本）。「
切勿逕送上級法院」。
告訴人或被害人如對於本判決不服者，應具備理由請求檢察官上
訴，其上訴期間之計算係以檢察官收受判決正本之日期為準。
                                書記官　廖千慧
中　　華　　民　　國　　110 　年　　10　　月　　27　　日
附錄本案論罪科刑法條：
（中華民國刑法第150條）
在公共場所或公眾得出入之場所聚集三人以上，施強暴脅迫者，
在場助勢之人，處1年以下有期徒刑、拘役或10萬元以下罰金；
首謀及下手實施者，處6月以上5年以下有期徒刑。
犯前項之罪，而有下列情形之一者，得加重其刑至二分之一：
一、意圖供行使之用而攜帶兇器或其他危險物品犯之。
二、因而致生公眾或交通往來之危險。
（中華民國刑法第354條）
毀棄、損壞前二條以外之他人之物或致令不堪用，足以生損害於
公眾或他人者，處2年以下有期徒刑、拘役或1萬5千元以下罰金
。
      
（附表一）
編號 車牌 駕駛 乘客 1 AZH-3799 己○○ 陳廷 2 BMD-0737 戊○○ 年籍不詳之成年人3人 3 BHZ-3638 乙○○ 年籍不詳之成年人3人 4 AXJ-5827 庚○○ 年籍不詳之成年人3人 5 不詳 不詳 不詳 6 不詳 不詳 不詳 

（附表二）
編號 車牌 駕駛 乘客 1 BDS-3657 己○○ 年籍不詳之成年人3人 2 BFY-5036 張仁豪 黃勝仁、李信衛 3 BHZ-3638 曾英家 年籍不詳之成年人3人 4 AXJ-5827 庚○○ 年籍不詳之成年人3人 5 ACC-1187 不詳 不詳